臺灣板橋地方法院刑事判決　　　　　　　　　　　　九十二年度易字第二四五五號
　　公　訴　人　臺灣板橋地方法院檢察署檢察官
　　被　　　告　甲○○原名趙.
　　選任辯護人　胡文英律師
右列被告因違反臺灣地區與大陸地區人民關係條例案件，經檢察官提起公訴（九十二
年度偵字第七七二八號），本院判決如左：
    主  文
甲○○共同臺灣地區人民違反臺灣地區人民不得利用非中華民國航空器，私行運送大
陸地區人民前往臺灣地區及大陸地區以外之國家規定，處有期徒刑參月，如易科罰金
，以參佰元折算壹日。
被訴偽造署押部分不受理。
    事  實
一、甲○○與二名真實姓名年籍不詳之大陸地區成年人，基於利用非中華民國航空器
    私行運送大陸地區人民前往美國之犯意聯絡，於民國九十一年三月二十日，先由
    甲○○自桃園中正國際機場搭乘中華航空公司ＣＩ６６５號班機，出發前往新加
    坡樟宜國際機場，與二名真實姓名年籍不詳之大陸地區成年人，在樟宜國際機場
    之第一航站會合，由甲○○提供其等前往美國所需之中華民國護照三本（分別為
    劉露香《現改名歐露香》所有，護照編號：Ｍ00000000號、蕭堂館所有
    ，護照編號：000000000號、吳瓊慧所有，護照編號：Ｍ000000
    00號）及機票後，甲○○即冒用劉露香護照，共同私行運送另二名大陸地區人
    民分別冒用蕭堂館、吳瓊慧之護照，從新加坡樟宜國際機場出發，前往埃及開羅
    ，再轉搭乘伊伯利亞航空ＩＢ６２５１號班機，由埃及開羅出發，經西班牙馬德
    里，於九十一年三月二十五日抵達美國紐約州甘迺迪機場。甲○○等三人於通過
    美國海關時，分別出示劉露香、蕭堂館、吳瓊慧之護照，欲取得入境美國之許可
    ，惟為美國司法部移民歸化局（下稱美國移民局）官員察覺有異，經詢問甲○○
    後，始循線查悉上情。
二、案經內政部警政署航空警察局刑警隊移送臺灣板橋地方法院檢察署檢察官偵查起
    訴。
    理  由
一、訊據被告甲○○固承認曾於九十一年三月二十日出境，惟矢口否認有何右揭犯行
    ，辯稱：伊於九十一年三月間不曾前往美國，美國移民局檢送之資料，不足以證
    明伊即為九十一年三月二十五日在美國甘迺迪機場查獲之「ＣＨＡＯ  ＷＥＩ－
    ＬＩ」云云。經查：
  (一)劉露香所有、護照編號：Ｍ00000000號之護照，已於八十九年三月間遺
    失，劉露香本人在九十一年三月間並無入出境紀錄之事實，業據證人歐露香（原
    名劉露香）及陳純峰分別於警詢、偵查中證述明確（見偵查卷第二十九頁至第三
    十二頁、第八十二頁至第八十三頁、第八十五頁、第九十八頁至第九十九頁），
    並有劉露香之普通護照申請書、中華民國護照遺失作廢申報表、旅客入出境記錄
    查詢等件在卷足證（見偵查卷第七十一頁至第七十三頁、第八十八頁）。再者，
    冒用劉露香護照於九十一年三月二十五日欲入境美國而遭查獲之「ＣＨＡＯ  Ｗ
    ＥＩ－ＬＩ」，其確係欲運送二名真實姓名年籍不詳之大陸地區人民前往美國，
    而在新加坡樟宜國際機場與其等會合，並交付分屬蕭堂館、吳瓊慧所有之護照二
    本後，三人一同先前往埃及開羅，轉經西班牙馬德里而於九十一年三月二十五日
    抵達美國紐約州甘迺迪機場等情，另有美國在臺協會臺北辦事處九十一年五月二
    十二日函暨檢送之美國移民局宣誓聲明記錄二份及中譯文在卷供憑（見偵查卷第
    二頁至第十一頁、第三十八頁至第五十七頁）。
  (二)九十三年三月二十五日冒用劉露香護照欲入境美國甘迺迪機場，而為該國移民局
    官員查獲之「ＣＨＡＯ  ＷＥＩ－ＬＩ」，其在美國移民局官員訊問時所留下之
    指紋，經送內政部警政署刑事警察局以指紋特徵點比對法進行鑑定，其結果為與
    被告之十指紋相符，指紋分析式均為７ｕ００Ｍ１５／３１Ｗ０ＩＩ１２且紋型
    、特徵點相同，有該局九十一年十一月二十五日刑紋字第０９１０３１２６４０
    號鑑驗書、美國移民局檢送之「ＣＨＡＯ  ＷＥＩ－ＬＩ」指紋資料及被告於九
    十一年十一月六日在內政部警政署航空警察局刑警隊納印之指紋卡片在卷可稽（
    見偵查卷第三十四頁至第三十六頁）。本院將上開指紋資料再送請法務部調查局
    鑑定，其結果仍與被告之指紋相同，另有法務部調查局九十二年十二月二十二日
    調科貳字第０９２００４６６７３０號鑑定通知書附卷可憑。按指紋乃具有「固
    定性」及「唯一性」之識別特徵，每個人之指紋不會因其繼續成長而有所變化，
    不同之人亦不可能具有相同之指紋，此為本院歷來辦理刑事案件職務上所知悉之
    事項，則被告確為九十一年三月二十五日在美國甘迺迪機場冒用劉露香護照之「
    ＣＨＡＯ  ＷＥＩ－ＬＩ」，已甚為明確。被告雖辯稱：內政部警政署刑事警察
    局僅以「特徵點比對法」進行鑑定，無從證明美國移民局所檢送之指紋資料是否
    與被告之指紋完全吻合，應再以「全面性比對法」鑑驗云云；然查所謂「螺紋式
    全面比對法」係比對各指紋之外觀型別（如弧形紋、箕型紋、斗型紋等）異同之
    比對，即使兩枚指紋均屬同一類型之指紋亦不能證明係同一人所有，而「指紋特
    徵點比對法」係比對系爭指紋與參鑑指紋間是否存有足夠之紋線特徵點而判定異
    同，通常若能有十二個特徵點相符，即可認定兩者係屬同一人所有，各國指紋鑑
    識單位通常採用此法進行人別鑑定等情，另經法務部調查局於上開鑑定通知書中
    說明綦詳，被告執認「特徵點比對法」較不精確，無法全面比對指紋云云，容有
    誤會，自非可採。
  (三)再查被告原名「趙偉莉」，原身分證統一編號為「Ａ二二四五七三八四號」，
    嗣於九十一年十月十六日改名「甲○○」，身分證統一編號則變更為「Ｚ000
    000000號」，有全戶戶籍資料報表一紙及查詢表二紙在卷可參（見偵查卷
    第六十八頁、第九十五頁、第九十六頁）。被告更名前之姓名「趙偉莉」，與九
    十一年三月二十五日在美國甘迺迪機場冒用劉露香護照之「ＣＨＡＯ  ＷＥＩ－
    ＬＩ」，姓名讀音相互吻合。再觀諸該「ＣＨＡＯ  ＷＥＩ－ＬＩ」之人，其於
    美國移民局官員詢問時，自稱：伊係西元一九六五年（即民國五十四年）十一月
    十日出生，父親為「ＰＩＮＧ  ＦＡＮＧ」、母親為「ＳＵ  ＣＨＩ」，父親曾
    為美國海軍工作，西元一九八二年（即民國七十一年）時伊曾是美國永久居民，
    後伊因為結婚搬回臺灣而於去年（即西元二００一年、民國九十年）放棄居留權
    ，現在還有二個兄弟在美國，伊已經離婚等情，有前揭美國在臺協會臺北辦事處
    函文及宣誓聲明記錄、中譯文在卷可憑；「ＣＨＡＯ  ＷＥＩ－ＬＩ」自陳之各
    項人別資料，核與被告之出生年月日、其父名為「炳芳」，母親名為「秀枝」，
    及被告於九十一年十一月六日警詢及本院審理時，所稱：伊曾於七十一年間擁有
    美國居留證，因為伊父親曾於美國某海軍機構服務十餘年，後來在九十年放棄美
    國居留權身分，伊二哥及小弟現在還在美國之情節（見偵查卷第二十一頁、本院
    九十三年四月一日審判筆錄），均相符合；佐以該「ＣＨＡＯ  ＷＥＩ－ＬＩ」
    於美國移民局所攝之照片，其臉型、眉型、鼻樑等特徵，亦與被告之五官特徵相
    互吻合等情，益徵前述時間在美國甘迺迪機場為該國移民局官員所查獲之「ＣＨ
    ＡＯ  ＷＥＩ－ＬＩ」，即為本件被告無訛。
  (四)被告九十一年三月二十日自桃園中正國際機場出境時，係搭乘中華航空公司ＣＩ
    ６６５號班機之事實，有被告之旅客入出境紀錄查詢表一份在卷可憑（見偵查卷
    第六十六頁）。上開中華航空公司ＣＩ６６５號班機，其目的地即為新加坡，復
    有中華航空公司臺灣地區處九十二年十二月十八日２００３ＴＰＥＤＥ００１２
    ６Ａ函暨檢送之趙偉莉訂位紀錄附卷供參。被告於九十一年三月二十日前往新加
    坡之事實，已臻明確；再對照「ＣＨＡＯ  ＷＥＩ－ＬＩ」所稱：伊係在新加坡
    樟宜國際機場與二名大陸地區人民會合後一同前往美國，伊本人真實護照還放在
    新加坡之情節，復可佐證該「ＣＨＡＯ  ＷＥＩ－ＬＩ」，確為被告無誤。被告
    辯稱：其搭乘之ＣＩ６６５號班機並未飛往新加坡云云，顯係卸責之詞，不足採
    信。
  (五)被告雖聲請傳喚與「ＣＨＡＯ  ＷＥＩ－ＬＩ」一同入境美國之二名大陸地區人
    民到庭為證，俾指認該「ＣＨＡＯ  ＷＥＩ－ＬＩ」是否即為被告本人。惟被告
    確為運送大陸地區人民前往美國而為該國移民局官員查獲之「ＣＨＡＯ  ＷＥＩ
    －ＬＩ」，業經本院審認如前；而遍觀全卷亦僅知該二名大陸地區人民係分別冒
    用蕭堂館、吳瓊慧之護照，惟並無渠等確實姓名、年籍資料可供傳喚。是此部分
    證據之待證事實已臻明瞭，無再調查之必要，且屬不能調查之證據，被告之聲請
    應予駁回。
  (六)綜上所述，本案事證明確，被告犯行堪予認定。
二、按被告行為後，臺灣地區與大陸地區人民關係條例業於九十二年十月二十九日修
    正，其中八十條部分，自九十三年三月一日起施行。該條例第八十條第一項前段
    關於臺灣地區人民違反不得利用非中華民國船舶、航空器或其他運輸工具，私行
    運送大陸地區人民前往臺灣地區及大陸地區以外之國家或地區之規定，修正前、
    後之構成要件、法定刑度均無不同，依刑法第二條第一項前段之規定，自應適用
    裁判時即修正後之臺灣地區與大陸地區人民關係條例第八十條第一項前段規定論
    處。故核被告所為，係違反臺灣地區與大陸地區人民關係條例第八十條第一項前
    段之臺灣地區人民不得利用非中華民國航空器，私行運送大陸地區人民前往臺灣
    地區及大陸地區以外之國家罪。被告與真實姓名年籍不詳、分別冒用蕭堂館、吳
    瓊慧護照之大陸地區人民二名，就上開犯行有犯意之聯絡及行為之分擔，為共同
    正犯。被告所冒用之劉露香護照號碼應為Ｍ00000000號，業經美國在臺
    協會臺北辦事處上開函文及該國移民局宣誓聲明記錄記載明確，起訴書誤載為被
    告之真實護照號碼Ｚ000000000號，應予更正。爰審酌被告空言否認犯
    罪，態度不佳，惟其並無前科，有臺灣高等法院被告全國前案記錄表一份在卷可
    參，暨臺灣地區與大陸地區人民關係條例第二十八條之一第二項、第八十條第一
    項前段之規範目的，係在加強國際合作打擊偷渡行為，然犯罪地在我國境外，對
    於國內治安所生危害尚難謂鉅等一切情狀，量處如主文所示之刑，並諭知易科罰
    金之折算標準，以示懲儆。
三、公訴意旨另以：被告甲○○於九十三年三月二十五日在美國紐約州甘迺迪機場為
    美國移民局官員詢問時，為規避刑責及隱瞞其真實身分，竟基於偽造劉露香署押
    之犯意，在美國移民局宣誓聲明記錄每頁下方及最後之「Alien's Singature 」
    （外籍人士簽名）欄偽造劉露香之英文姓名署押，足生損害於司法機關對於案件
    處理之正確性及劉露香，因認被告另涉犯刑法第二百十七條第一項之偽造署押罪
    嫌。然按：我國刑法採屬地主義，除有刑法第五條、第六條之情形，或所犯係前
    二條以外之罪，而其最輕本刑為三年以上有期徒刑者，中華民國人民在中華民國
    領域外犯罪，我國法院對之並無審判權，此觀諸刑法第三條、第五條至第七條之
    規定自明；又按對於被告無審判權者，應諭知不受理之判決，刑事訴訟法第三百
    零三條第六款復有明定。經查依公訴意旨所示，被告偽造劉露香英文署押之犯罪
    地在美國，而刑法第二百十七條第一項並非刑法第五條、第六條所列舉之罪名，
    被告亦不具備公務員身分，又偽造署押罪之法定本刑為三年以下有期徒刑，復不
    合於刑法第七條之要件。故就公訴人所指被告偽造署押犯行，我國對之並無審判
    權，揆諸上開說明，此部分依法即應諭知公訴不受理。
據上論斷，應依刑事訴訟法第二百九十九條第一項前段、第三百零三條第六款，修正
後之臺灣地區與大陸地區人民關係條例第二十八條之一第二項、第八十條第一項前段
，刑法第十一條前段、第二條第一項前段、第二十八條、第四十一條第一項前段，罰
金罰鍰提高標準條例第二條，判決如主文。
本案由檢察官蔡顯鑫提起公訴，經檢察官張云綺到庭執行職務。
中      華民      國    九十三    年      四      月     十四     日
                                  臺灣板橋地方法院刑事第八庭
                                      審判長法  官  樊季康
                                            法  官  葉靜芳
                                            法  官  劉元斐
右正本證明與原本無異。
如不服本判決，應於判決送達後十日內向本院提出上訴狀 (應附繕本) ，上訴於臺灣
高等法院。
                                            書記官  郭玉芬
中      華      民      國      九十三      年    四    月      二十    日
附錄本案論罪科刑所引法條：
臺灣地區與大陸地區人民關係條例第二十八條之一第二項：
臺灣地區人民不得利用非中華民國船舶、航空器或其他運輸工具，私行運送大陸地區
人民前往臺灣地區及大陸地區以外之國家或地區。
臺灣地區與大陸地區人民關係條例第八十條第一項
中華民國船舶、航空器或其他運輸工具所有人、營運人或船長、機長、其他運輸工具
駕駛人違反第二十八條第一項規定或違反第二十八條之一第一項規定或台灣地區人民
違反第二十八條之一第二項規定者，處三年以下有期徒刑、拘役或科或併科新台幣一
百萬元以上一千五百萬元以下罰金。但行為係出於中華民國船舶、航空器或其他運輸
工具之船長或機長或駕駛人自行決定者，處罰船長或機長或駕駛人。
